臺灣高等法院臺中分院刑事判決　　　　94年度上訴字第1356號
上　訴　人
即　被　告　乙○○
指定辯護人　本院公設辯護人　甲○○
上列上訴人因強盜等案件，不服臺灣臺中地方法院94年度訴字第
1083號中華民國94年6月8日第一審判決（起訴案號：臺灣臺中地
方法院檢察署94年度偵緝字第 415號），提起上訴，本院判決如
下：
    主　　　文
原判決撤銷。
乙○○共同意圖為自己不法之所有，而搶奪他人之動產，未遂，
因脫免逮捕，而當場施以強暴，累犯，處有期徒刑貳年捌月；扣
案鑰匙壹支沒收。
    事  　　實
一、乙○○曾因違反毒品危害防制條例案件，經法院判處有期徒
    刑八月，於民國（下同） 93年5月22日縮短刑期執行完畢。
    仍未知悔改，復與傅俊傑（業經原審法院另案判處有期徒刑
    二年八月確定）為圖籌錢購買毒品，共同基於為自己不法所
    有意圖之犯意聯絡，先於93年11月11日13時許，在台中市○
    區○○路與學士路口附近之中正公園前，由傅俊傑負責把風
    ，乙○○持其所有鑰匙一支，竊取林恆民所有車牌號碼ＨＫ
    Ｙ－403 號重型機車一輛，得手後即由乙○○騎乘機車搭載
    傅俊傑，於同日13時40分許，在台中市○區○○街與漢口路
    口，趁一名側背皮包獨自行走該處之不詳姓名中年婦女不及
    防備之際，由傅俊傑下手搶奪該婦女的皮包，因該中年婦女
    緊抓皮包不放手致遭拖行跌倒，傅俊傑始罷手而未得逞，此
    時適有駕駛自小客車行經該處之徐志洵睹見上情，隨即緊隨
    在後予以追捕，乙○○、傳俊傑共乘機車逃至台中市○○○
    街 2巷31號前之死巷內，見無出路乃棄置該竊得之機車，徒
    步尋路逃逸，而駕駛自小客車緊追而至之徐志洵亦下車欲加
    逮捕，詎傅俊傑、乙○○為脫免逮捕，竟趁徐志洵打開自小
    客車車門甫要下車之際，由乙○○先徒手猛撞車門，再與傅
    俊傑分持安全帽共同毆打徐志洵，以此方式當場對徐志洵施
    以強暴，致徐志洵受有頭部流血及手、腳瘀血之傷害（傷害
    部分未據告訴），其後乙○○要傅俊傑前去騎乘該竊得之機
    車，徐志洵即取出放置其自小客車內之紀念刀予以嚇阻，傅
    俊傑、乙○○見狀又與徐志洵發生扭打，乙○○並趁隙逃逸
    ，傅俊傑則遭徐志洵當場逮捕，經警據報處理，扣得乙○○
    所有鑰匙一支。
二、案經台中市警察局第五分局移送台灣台中地方法院檢察署檢
    察官偵查起訴。
  　理　　　由
一、訊據上訴人即被告（下稱被告）乙○○固坦承於右揭時、地
    與傅俊傑共同竊取林恆民機車，及騎乘該機車搭載傅俊傑搶
    奪不詳婦女包未得逞，逃至台中市○○○街 2巷31號前之死
    巷內，棄置機車逃跑時，為駕駛自小客車緊追而至之徐志洵
    攔阻等事實不諱，惟矢口否認有對徐志洵施以強暴行為之準
    強盜犯行，辯稱：當時伊係要逃跑，徐志洵甫開車門下車，
    伊跑過去時剛好撞到他的車門，所以車門有夾到徐志洵的腳
    ，伊僅係順勢以手推車門，並未猛撞車門，伊亦未拿安全帽
    毆打或與徐志洵扭打，雙方只有互相推擠，而且是徐志洵先
    拿刀子砍伊云云。
二、經查：
（一）前揭竊盜機車及搶奪未遂之事實，業據被告乙○○供承不
      諱，核與證人林恆民於警詢證述及共犯傅俊傑於原審證稱
      其確有與被告共同竊盜、搶奪未遂等情相符，並有贓物認
      領保管收據、車輛車牌失竊作業－查獲車輛認可資料各一
      份附卷可稽，此外，復有鑰匙一支扣案足佐。
（二）次查：
  １、證人徐志洵於檢察官偵訊中證稱：93年11月11日13時40分
      許，伊經過台中市○○路與榮華街口，自後視鏡見二男子
      搶奪一婦女皮包，後座男子將婦女拖行五至十公尺，伊倒
      車往漢口路方向追捕，該二男子騎至死巷，將機車丟在一
      旁，跑進一棟建築物，伊下車準備打電話報警，腳才跨出
      車門，該二男子即衝出來，其中一男子（即被告）推伊車
      門，伊手、腳及頭被夾在中間，另一男子（即傅俊傑）跟
      進，均拿安全帽打伊手、頭，伊有受傷，打完之後，伊聽
      到被告向另一男子（即傅俊傑）說再去騎車，另一男子即
      走回要騎機車，伊拿出放在車內之紀念刀嚇阻，被告又跑
      回夥同另一男子與伊發生扭打，伊只能擋住另一男子，另
      一男子遭伊壓倒在地，被告跑掉等語（同前偵字第 20066
      號偵卷第71頁）；於原審審理時證稱：「（問：93年11月
      11日下午，你在榮華街與漢口路看到何情形？）當時我從
      照後鏡看到有一個女的被人拖行在地上，我想是發生搶案
      ，我停下來就看到被告的摩托車右轉往漢口路，我就倒車
      去追嫌犯」、「我看到他們右轉往漢口路走後，進入巷子
      ，再轉往另一死巷，前後追了約一、二分鐘」、「他們二
      人把摩托車停下來，往巷子裡的民房走去，我以為他們住
      在那裡，要打手機報警，當我要撥手機時，他們二人就分
      別手提著安全帽衝出來，我剛好要開門下車，第一個嫌犯
      就壓住我的車門夾著我的一隻手、一隻腳，不讓我出來，
      並拿安全帽打我的頭，之後該第一嫌犯要逃跑，並叫另一
      個嫌犯去牽摩托車，此時我恰有空檔，便拿出車上之紀念
      刀，要下車去攔嫌犯，就與他們二人發生扭打，後來跑掉
      一個，我就與另一名嫌犯發生扭打，並制伏他」、「庭上
      之乙○○就是第一個壓住我的車門，拿安全帽打我的人」
      、「乙○○壓住我的車門先打我，乙○○準備要跑時，傅
      俊傑才又過來也是用安全帽打我，要阻擋我出車外，後來
      傅俊傑與乙○○要去牽機車逃跑時，我才有機會從車內出
      來，我要上前攔阻時，傅俊傑去牽機車，乙○○上前來攔
      我，我就跟乙○○扭打，後來傅俊傑也一起過來跟我發生
      扭打，之後乙○○跑掉，我制伏了傅俊傑」、「（問：在
      扭打過程中你有無受傷？）被壓在車門時就已經受傷，後
      來扭打時他們用安全帽打我」、「（問：乙○○是如何阻
      擋你出車門？）他左手壓著車門，右手拿安全帽打我」、
      「當乙○○還壓住車門時，另一個嫌犯也過來拿安全帽打
      我」等語（參原審卷第70至73頁）。
  ２、證人傅俊傑於檢察官偵訊中供稱：「我們跑到死巷，彭（
      暐哲）是先往路口跑與徐志洵發生扭打，我也要往路口跑
      ，就被徐志洵拿刀攔住，我就拿安全帽抵擋他」等語（93
      年度偵字第 20066號卷第72頁）等語，復於原審法院另案
      審理中供稱：「我們往回跑，我回頭就看到該人拿著一把
      武士刀與乙○○打起來．．．」、「他（乙○○）扭打後
      跑到巷口，要我去騎機車」等語（原審法院94年度訴字第
      24 3號卷第23、24、37頁）。
　３、證人古春華即對證人徐志洵製作筆錄之警員於原審審理時
  　　證稱：伊對徐志洵作筆錄時，有看到徐志洵頭部有瘀青、
    　流血，腳部有被車門夾傷的痕跡，其頭部的傷看得出來應
      該是被安全帽打的，有稍微裂開，且有流血等語（原審卷
      第100、101頁），亦足為證人徐志洵證述其遭被告乙○○
      及傅俊傑施以前揭強暴行為一節屬實之佐證。
　４、證人徐志洵於遭被告等施強暴後，雖取出其車內之紀念刀
  　　予以嚇阻，惟正當防衛須以侵害具不法性為要件，是對證
    　人徐志洵依刑事訴訟法規定所為之合法逮補行為，被告乙
      ○○要無主張正當防衛可能，反之，證人徐志洵於遭被告
      施以不法之強暴行為後，始取出其車內之紀念刀予以嚇阻
      ，證人徐志洵所為始屬正當防衛行為，被告乙○○以證人
      徐志洵執刀一事以為辯解，不足為採。
　５、證人傅俊傑固於原審審理時另證稱：被告有無與徐志洵發
  　　生扭打伊不清楚云云（原審卷第76頁）。惟查證人傅俊傑
    　此部分之證詞，僅係屬消極事實，而非積極確認被告乙○
      ○於前揭時、地未有對徐志洵施以強暴之行為，且證人徐
      志洵確有遭被告及傅俊傑施以強暴行為一節，已如前述，
      是證人傅俊傑於原審前開證詞，要難憑為被告乙○○有利
      之認定。
　６、綜上，證人徐志洵於偵查及原審審理中證述其遭被告乙○
  　　○及傅俊傑共同施以強暴之情節前後一致，復有證人傅俊
    　傑（指理由二（二）２部分）、古春華之證詞足佐，足認
      被告乙○○確有與共犯傅俊傑為脫免逮捕而當場對證人徐
      志洵施以強暴行為。按刑法第 329條所謂當場，不以實施
      竊盜或搶奪者尚未離去現場為限，即已離盜所而尚在他人
      跟蹤追躡中者，仍不失為當場。本件被告乙○○與傅俊傑
      共同搶奪不詳姓名中年婦女所有皮包未遂後逃逸，經證人
      徐志洵駕駛自小客車緊隨在後予以追捕，追至台中市○○
      ○街 2巷31號前之死巷內，二人為擺脫證人徐志洵之攔阻
      追捕，先趁證人徐志洵打開自小客車門欲下車時猛撞車門
      ，又分持安全帽圍毆證人徐志洵，亦有脫免逮捕之主觀意
      圖及當場施以強暴之客觀行為。本件事證已臻明確，被告
      所辯無非飾卸之詞，不足採信，其犯行洵堪認定。
三、核被告乙○○所為，係犯刑法第320條第1項之竊盜罪及同法
    第329條、第328條第4項、第1項之準強盜未遂罪。被告乙○
    ○與傅俊傑間有犯意聯絡及行為分擔，為共同正犯。又共犯
    傅俊傑於偵查中就竊取機車乙情業已供陳：「（偷機車做何
    ？）乙○○要跟我一起搶奪用的」等語在卷（第 20066號偵
    卷第72頁），足徵被告乙○○等人竊取機車係為供搶奪之用
    ，是被告乙○○所犯上開二罪間，有方法結果之牽連關係，
    應從一重之準強盜未遂罪處斷。再被告曾因毒品危害防制條
    例案件，經法院判處有期徒刑八月，於93年 5月22日縮短刑
    期執行完畢，有台灣高等法院被告全國前案紀錄表及出入監
    資料在卷足憑，五年以內再犯本件有期徒刑以上之罪，為累
    犯，應依刑法第47條規定加重其刑。又被告乙○○已實施搶
    奪行為之實行而不遂，其準強盜部分應論以未遂犯，依刑法
    第26條前段規定減輕其刑，並先加後減之。
四、原審予以論罪科刑，固非無見，然被告乙○○所犯竊盜及準
    強盜罪間應依牽連犯之規定從一重處斷，業如上述，原審認
    非屬牽連犯而論以數罪併罰，容有未洽，被告乙○○徒執陳
    詞上訴否認準強盜犯行，雖非可採，然原判決既有上揭可議
    ，仍屬無可維持，應由本院予以撤銷改判。爰審酌被告乙○
    ○素行不良，有賭博、違反毒品危害防制條例等多項前案紀
    錄，此有前揭刑案紀錄表在卷可參，迭經刑之執行猶不知警
    惕悔悟，又夥同傅俊傑竊取他人機車，搶奪路人皮包，並對
    追捕之徐志洵當場施以強暴致受傷，其手段非屬輕微，及其
    犯後經通緝到案等一切情狀， 量處如主文第2項所示之刑。
    扣案之鑰匙 1支，係被告乙○○所有，業據證人傅俊傑於本
    院另案審理中供述在卷（原審94年訴字第 243號卷第55頁）
    ，應依刑法第38條第1項第2款宣告沒收。
據上論結，應依刑事訴訟法第369條第1項前段、第364條、第299
條第1項前段，刑法第28條、第 320條第1項、第329條、第328條
第4項、第1項、第55條、第47條、第26條前段，第38條第1項第2
款，罰金罰鍰提高標準條例第1條前段，判決如主文。
本案經檢察官丙○○到庭執行職務。
中　　華　　民　　國　　94　　年　　8　　月　　　16   日
              刑事第三庭  審判長法　官　江　錫　麟
                                法　官　廖　柏　基
                                法　官　林　欽　章
上列正本證明與原本無異。
如不服本判決應於收受送達後十日內向本院提出上訴書狀，其未
敘述上訴之理由者並得於提起上訴後十日內向本院補提理由書（
均須按他造當事人之人數附繕本）。
                                書記官　巫　彥　佳
中　　華　　民　　國　　94　　年　　8 　　月　　17　　日
附錄論罪科刑法條：
刑法第328條第1項：
意圖為自己或第三人不法之所有，以強暴、脅迫、藥劑、催眠術
或他法，至使不能抗拒，而取他人之物或使其交付者，為強盜罪
，處五年以上有期徒刑。
刑法第328條第4項：
第一項及第二項之未遂犯罰之。
刑法第329條：
竊盜或搶奪，因防護贓物、脫免逮捕或湮滅罪證，而當場施以強
暴脅迫者，以強盜論。
　　　　　　　　　　　　　　　　　　　　　　　　　　　Ｒ
